【裁判字號】    97,交抗,46
【裁判日期】    970226
【裁判案由】    聲明異議
【裁判全文】
臺灣高等法院高雄分院刑事裁定          97年度交抗字第46號
抗  告  人
即受處分人  甲○○
上列抗告人因違反道路交通管理處罰條例聲明異議案件，不服臺
灣高雄地方法院中華民國96年12月28日裁定（96年度交聲字第11
72號），提起抗告，本院裁定如下：
    主  文
抗告駁回。
    理  由
一、抗告意旨略以：抗告人所有之車牌號碼損毀，絕非本人故意
    破壞、蓄意磨損而導致辨識不清，確因使用年限達15年之久
    ，長期遭受外來碰撞而導致凹凸不明，絕不符合道路交通管
    理處罰條例第13條第1 款所敘述之內容，請改依同條例第14
    條第1 款裁處，為此提起抗告云云。
二、按損毀或變造汽車牌照、塗抹污損牌照，或以安裝其他器具
    之方式，使不能辨認其牌號者，處汽車所有人2,400 元以上
    4,800 元以下罰鍰，並責令申請換領牌照或改正，道路交通
    管理處罰條例第13條第1 款定有明文；又本條例所稱車輛，
    指在道路上以原動機行駛之汽車（包括機器腳踏車）或以人
    力、獸力行駛之車輛，同條例第3 條第8 款亦規定明確。是
    前開禁止損毀、變造、塗抹污損牌照或以安裝其他器具之方
    式，使不能辨認其牌號之規定，於機車同有適用。
三、經查：
（一）證人即本件舉發警員郭志鴻於原審調查中具結證稱：本件
      違規係其所舉發，當時就是在舉發地點（高雄市○○路與
      民族路交岔口），發現異議人所駕駛之機車車牌有毀損無
      法辯識之情形，故將異議人攔停後照相並開單舉發等語綦
      詳（見原審卷第14頁）。另觀諸異議人所有之前揭車牌照
      片2 張（經異議人於原審當庭提出上開車牌，並當庭拍照
      2 張後附卷，見原審卷第18頁），異議人上開機車之車牌
      「KRQ-288 」，其中「KRQ-2 」等字體均有磨損、掉漆現
      象，其中「Q 」字磨損及掉漆之情形尤為嚴重，且該「Q
      」字因字體部分掉漆之故，如未能近距離察看，實有使人
      誤認係「O 」之可能，是異議人之上開機車車牌確因磨損
      而致不能辨認其牌號，已甚明確，且該機車車牌並無碰撞
      導致凹凸不平之痕跡甚明，故抗告人辯稱該車牌因長期遭
      受外來碰撞而導致凹凸不明，應屬無據。
（二）至牌照遺失或破損，不報請公路主管機關補發、換發或重
      新申請，處汽車所有人新臺幣300 元以上600 元以下罰鍰
      ，並責令改正、補換牌照或禁止其行駛，道路交通管理處
      罰條例第14條第1 款固有明文。然此係指如汽車所有人有
      牌照遺失或破損，而不報請公路主管機關補發、換發或重
      新申請之情形，得加以處罰而言，核與同條例第13條第1
      款所處罰者為「損毀汽車牌照，使不能辨認其牌號」之行
      為，係屬二事，二者間並非當然排斥關係，而異議人之上
      開機車車牌確因磨損而致不能辨認其牌號，已如上述，與
      牌照破損之情形有別，是異議人認僅應依道路交通管理處
      罰條例第14條第1 款規定處罰，尚非可採。
（三）綜上所述，原審認異議人之車輛確有磨損及掉漆不能辨認
      其牌號之違規事實，原處分機關依反道路交通管理處罰條
      例13條第1 款之規定，據以處罰異議人罰鍰3,600 元，核
      無違誤。本件聲明異議為無理由，應予駁回。
四、本院查原審裁定認事用法均無不合，異議人提起抗告意旨略
    稱：其所有機車係15年老車，長期遭受外來碰撞而導致凹凸
    不明，絕不符合道路交通管理處罰條例第13條第1 款所敘述
    之內容，請改依同條例第14條第1 款裁處云云。惟查：本件
    觀之原審卷附抗告人所有機車「KRQ-288 」牌照照片，其中
    「KRQ-2 」等字體均有磨損、掉漆現象，其中「Q 」字磨損
    及掉漆之情形，如未能近距離察看，實有使人誤認係「O 」
    之可能，且抗告人於原審供稱該機車車牌並未發生車禍碰撞
    導致凹凸不平等情（見原審卷第15頁），故抗告人辯稱該車
    牌因長期遭受外來碰撞而導致凹凸不明，資為抗告理由，顯
    然相互矛盾，並無可採，參以抗告人之機車車牌因磨損而致
    不能辨認其牌號，與道路交通管理處罰條例第14條第1 款之
    規定不符，已詳前所述。抗告人之抗告，為無理由，應予駁
    回。
據上論結，應依道路交通案件處理辦法第26條，刑事訴訟法第41
2 條，裁定如主文。
中    華    民    國    97    年    2     月    26    日
                  刑事第二庭  審判長法  官  林正雄
                                    法  官  陳啟造
                                    法  官  黃壽燕
以上正本證明與原本無異。
不得再抗告。
中    華    民    國    97    年    2     月    26    日
                                    書記官  梁雅華


司法院資訊處製作；財團法人民間司法改革基金會備份。
